臺灣桃園地方法院小額民事判決
111年度桃保險簡字第84號
原      告  新安東京海上產物保險股份有限公司桃園分公司

法定代理人  單正寰
訴訟代理人  許昶華
被      告  蔣嘉洋
上列當事人間請求損害賠償(交通)事件，本院於民國111年7月28
日言詞辯論終結，判決如下：
    主    文
被告應給付原告新臺幣85,541元，及自民國111年4月11日起至清
償日止，按年息5％計算之利息。
訴訟費用新臺幣1,000元由被告負擔。
本判決第一項得假執行。
    事實及理由
壹、程序方面：
一、按簡易訴訟之訴狀送達後，原告不得將原訴變更或追加他訴
    ，但擴張或減縮應受判決事項之聲明者，不在此限，民事訴
    訟法第436條第2項、第255條第1項但書第3款分別定有明文
    。經查，原告起訴時聲明原為：被告應給付原告新臺幣（下
    同）253,880元，及自起訴狀繕本送達被告之翌日起至清償
    日止，按年息5％計算之利息；嗣於本院審理中，將請求之本
    金變更為85,541元（見本院卷第78頁），核屬減縮應受判決
    事項之聲明，與上開規定相符，應予准許。
二、被告經合法通知，未於言詞辯論期日到場，核無民事訴訟法
    第386條所列各款情形，爰依原告之聲請，由其一造辯論而
    為判決。
貳、實體方面：
一、原告主張：被告於民國110年12月1日9時46分許，駕駛車牌
    號碼000-0000號營業用小貨車（下稱肇事車輛），於桃園市
    ○○區○○街0號前路邊起駛時，因未注意前後左右有無障礙或
    車輛行人，並應讓行進中之車輛行人優先通行之過失，碰撞
    由德壽街往漢中路方向直行之原告承保、訴外人黃騰科所駕
    駛、訴外人謝記產業有限公司（下稱謝記公司）所有車牌號
    碼000-0000號自用小客貨車（下稱系爭車輛），致系爭車輛
    受損（下稱系爭事故），原告已依約賠付維修費用253,880
    元（含工資及烤漆費用91,411元、零件費用160,919元及拖
    吊費用1,550元），其中零件部分經計算折舊並加計工資及
    烤漆費用後為122,201元，扣除原告承保車輛駕駛應負責之3
    0％肇事責任後，被告尚應賠償85,541元。爰依侵權行為及保
    險代位之法律關係，提起本件訴訟等語，並聲明：如主文第
    1項所示。
二、被告經合法通知，未於言詞辯論期日到場，亦未提出書狀作
    何聲明或陳述。
三、得心證之理由：
　㈠被告應負侵權行為賠償責任：
　⒈按因故意或過失，不法侵害他人之權利者，負損害賠償責任
    ；汽車、機車或其他非依軌道行駛之動力車輛，在使用中加
    損害於他人者，駕駛人應賠償因此所生之損害，民法第184
    條第1項前段、第191條之2前段分別定有明文。次按行車前
    應注意起駛前應顯示方向燈，注意前後左右有無障礙或車輛
    行人，並應讓行進中之車輛行人優先通行，道路交通安全規
    則第89條第1項第7款亦有明定。
　⒉經查，被告於上開時間、地點駕駛肇事車輛自路邊起駛，未
    注意前後左右有無障礙或車輛行人，且未讓行進中之車輛行
    人優先通行之過失，致發生系爭事故等情，業據其提出系爭
    車輛之行車執照、車損照片、道路交通事故當事人登記聯單
    、道路交通事故初步分析研判表、估價單、車輛維修保險賠
    款付承修廠商同意書等件為證（見本院卷第6至20頁），並
    經本院向桃園市政府警察局桃園分局調取系爭事故調查卷宗
    核閱無訛（見本院卷第23至41頁），復經本院依職權當庭勘
    驗行車紀錄器錄影及監視器，系爭事故發生之原因係因被告
    自路邊起駛，未注意前後左右有無障礙或車輛行人，且未讓
    行進中之車輛行人優先通行所致（見本院卷第78頁反面至第
    79頁）。至被告已於相當時期受合法通知，無正當理由而未
    於言詞辯論期日到場，復未提出書狀爭執，依民事訴訟法第
    436條之23、第436條第2項、第280條第3項前段準用同條第1
    項之規定，應視同自認，堪信原告之主張為真實。則被告就
    系爭事故之發生為有過失並應負全部責任乙節，應可認定，
    且原告已給付賠償金額予謝記公司，原告代位謝記公司請求
    被告負損害賠償責任，自屬有據。
  ㈡系爭車輛必要修繕費用金額：
　1.按不法毀損他人之物者，被害人得請求賠償其物因毀損所減
    少之價額，民法第196條定有明文。又依上開規定請求賠償
    物被毀損所減少之價額，得以修復費用為估定之標準，但以
    必要者為限（例如：修理材料以新品換舊品，應予折舊），
    此有最高法院77年度第9次民事庭會議決議可資參照。
　2.經查，原告主張系爭車輛必要修繕費用為253,880元，包括
    工資及烤漆費用91,411元、零件費用160,919元及拖吊費用1
    ,550元等情，業據其提出估價單為證（見本院卷第10頁至第
    19頁）。依前揭說明，系爭車輛之修復既以新零件更換被毀
    損之舊零件，自應將零件折舊部分予以扣除。又依行政院所
    頒固定資產耐用年數表及固定資產折舊率之規定，非運輸業
    用客車、貨車之耐用年數為5年，依定率遞減法每年折舊100
    0分之369，另依營利事業所得稅查核準則第95條第6項規定
    「固定資產提列折舊採用定率遞減法者，以1年為計算單位
    ，其使用期間未滿1年者，按實際使用之月數相當於全年之
    比例計算之，不滿1月者，以1月計」。而系爭車輛於107年4
    月出廠，至系爭事故發生時即110年12月1日，已使用3年9月
    ，有該車之行車執照可查（見本院卷第6頁）。則其零件費
    用160,919元於扣除折舊額後應為29,240元（計算式詳如附
    表），加計毋須計算折舊之工資及烤漆費用91,411元、拖吊
    費用1,550元後，系爭車輛必要修復費用應為122,201元（計
    算式：29,240元＋91,411元＋1,550元＝122,201元）。
　㈢系爭車輛駕駛就系爭事故之發生與有過失：
  1.按損害之發生或擴大，被害人或其代理人或使用人與有過失
    者，法院得減輕賠償金額，或免除之，民法第217條第1項、
    第3項定有明文。又汽車行駛時，駕駛人應注意車前狀況及
    兩車並行之間隔，並隨時採取必要之安全措施，亦為道路交
    通安全規則第94條第3項前段所明定。
  2.經查，本件被告雖有自路邊起駛，未注意前後左右有無障礙
    或車輛行人，且未讓行進中之車輛行人優先通行之過失，惟
    觀諸本院勘驗行車紀錄器錄影及監視器所示，系爭車輛駕駛
    黃騰科於肇事車輛駛出路邊起，仍繼續向前方前進，未減速
    ，堪認系爭車輛駕駛黃騰科亦有疏未注意車前狀況之過失此
    節，業經本院勘驗車輛之行車紀錄器光碟及監視器無誤（見
    本院卷第78頁反面至第79頁），原告就此亦不爭執（見本院
    卷第78頁反面），堪認原告疏未注意車前狀況而碰撞肇事車
    輛，同屬系爭事故之肇事原因，為與有過失。則原告代位行
    使上開損害賠償請求權，原告即應承受該與有過失。本院審
    酌雙方車輛肇事情節、過失程度等各情，認兩造就系爭事故
    應由被告負70％責任、原告負30％責任為公允。
　㈣綜上所述，原告得請求被告賠償之金額應為85,541元（計算
    式：122,201元×70％＝85,541元，小數點以下四捨五入）。
四、末按給付無確定期限者，債務人於債權人得請求給付時，經
    其催告而未為給付，自受催告時起，負遲延責任。其經債權
    人起訴而送達訴狀，或依督促程序送達支付命令，或為其他
    相類之行為者，與催告有同一之效力；又遲延之債務，以支
    付金錢為標的者，債權人得請求依法定利率計算之遲延利息
    ；而應付利息之債務，其利率未經約定，亦無法律可據者，
    週年利率為5％，民法第229條第2項、第233條第1項前段及第
    203條分別定有明文。本件原告對被告之損害賠償債權，係
    以支付金錢為標的，無確定期限，又未約定利息，則被告應
    自受催告時起，負遲延責任。是原告就上述得請求之金額，
    併請求自起訴狀繕本送達被告之翌日即自111年4月11日起（
    於111年3月31日寄存於被告住所地之警察機關，依法於111
    年4月10日生送達效力，見本院卷第65頁）至清償日止，按
    年息5％計算之利息，同屬有據。
五、從而，原告依侵權行為及保險代位之法律關係，請求被告給
    付如主文第1項所示，為有理由，應予准許。
六、本件係依小額訴訟程序所為被告敗訴之判決，爰依民事訴訟
    法第436條之20之規定，依職權宣告假執行。
七、末原告起訴時訴訟標的金額為253,880元，故繳納裁判費2,7
    60元。嗣因原告減縮請求為85,541元，實質上已屬適用小額
    訴訟程序之案件，僅不及變更案號而已，是仍應依民事訴訟
    法第436條之19第1項規定，確定訴訟費用額為1,000元。至
    原告減縮部分之訴訟費用1,760元，因係原告減縮訴之聲明
    而生，自應由其自行負擔。另本件既屬應適用小額訴訟程序
    之案件，故關於上訴費用計算、上訴之規定，均仍應適用小
    額訴訟程序，併此敘明。
八、訴訟費用負擔之依據：民事訴訟法第78條。並依同法第436
    條之19第1項規定，確定訴訟費用額如主文第2項所示。
中　　華　　民　　國　　111 　年　　8 　　月　　5 　　日
                  桃園簡易庭  法  官  曾耀緯
以上為正本係照原本作成。
如不服本判決，應於送達後20日內，向本院提出上訴狀並表明上
訴理由，如於本判決宣示後送達前提起上訴者，應於判決送達後
20日內補提上訴理由書（須附繕本）。
如委任律師提起上訴者，應一併繳納上訴審裁判費。
中　　華　　民　　國　　111 　年　　8 　　月　　5 　　日
                              書記官  吳宏明
附表：計算式
零件費用：160,919元 已使用期間：3年9月 ----- 折舊時間           金額 第1年折舊值        160,919×0.369=59,379 第1年折舊後價值    160,919-59,379=101,540 第2年折舊值        101,540×0.369=37,468 第2年折舊後價值    101,540-37,468=64,072 第3年折舊值        64,072×0.369=23,643 第3年折舊後價值    64,072-23,643=40,429 第4年折舊值        40,429×0.369×(9/12)=11,189 第4年折舊後價值    40,429-11,189=29,240 
附錄：
一、民事訴訟法第436 條之24第2項：
    對於小額程序之第一審裁判上訴或抗告，非以其違背法令為
    理由，不得為之。
二、民事訴訟法第436條之25：
    上訴狀內應記載上訴理由，表明下列各款事項：
    （一）原判決所違背之法令及其具體內容。
    （二）依訴訟資料可認為原判決有違背法令之具體事實。
三、民事訴訟法第471 條第1 項：（依同法第436 條之32第2 項
    規定於小額事件之上訴程序準用之）
    上訴狀內未表明上訴理由者，上訴人應於提起上訴後二十日
    內，提出理由書於原第二審法院；未提出者，毋庸命其補正
    ，由原第二審法院以裁定駁回之。